臺灣板橋地方法院民事判決　九十一年度訴字第一一五八號
　　原　　　告　大陸水工股份有限公司
　　法定代理人　乙○○
　　訴訟代理人　丙○○
　　　　　　　　甲○○
　　法定代理人　丁○○
右當事人間請求給付工程款事件，本院判決如左：
    主      文
被告應給付原告新臺幣捌拾萬元。
訴訟費用由被告負擔。
本判決於原告以新臺幣貳拾柒萬元為被告供擔保後得假執行。但被告如於假執行程序
實施前，以新臺幣捌拾萬元為原告預供擔保，得免為假執行。
    事實及理由
一、被告經合法通知，未於言詞辯論期日到場，核無民事訴訟法第三百八十六條各款
    所列情形，爰依原告聲請，由其一造辯論而為判決。
二、原告主張：原告為被告承包「將富建設新竹大阪城集合住宅污水處理工程」（下
    稱系爭工程），雙方於民國九十年五月十八日簽訂工程合約，約定由原告在上開
    集合住宅之地下室興建一個污水處理廠，施工進度應配合土木部分之工程，工程
    總價為新臺幣（下同）一百六十萬元，請款辦法如下：防水粉刷、傾斜底製作
    、人孔蓋開孔、安裝及連通管銑孔完成，請領工程總價百分之二十；設備安裝
    完成，請領工程總價百分之五十；配合業主取得暫時排放許可證，請領工程總
    價百分之十；配合業主取得建築使用執照完成，請領工程總價百分之十；使
    用執照取得之日起一百八十天後，請領工程總價百分之十。嗣原告即依被告指示
    陸續施作系爭工程，被告亦曾依工程進度給付工程總價百分之二十之第一期工程
    款，惟系爭工程全部已於九十年十一月二十九日施作完成，原告依約另得向被告
    請領工程總價百分之五十即八十萬元之工程款，迭經催討，被告竟遲遲不予支付
    。為此，爰依兩造間之契約關係提起本件訴訟等語。並聲明：(一)被告應給付原告
    八十萬元；(二)願供擔保，請准宣告假執行。
三、被告未於言詞辯論期日到場，據其提出書狀及準備程序到庭所陳，答辯略以：被
    告係為業主即訴外人新億營造有限公司（下稱新億公司）承攬「新竹大阪城集合
    住宅」關於水電、消防及污水部分之工程，其中水電及消防部分由被告自行施作
    ，污水部分（即系爭工程）則轉包給原告。對於原告所主張兩造曾簽訂系爭工程
    合約，系爭工程全部已於九十年十一月二十九日施作完成等情，不予爭執。惟兩
    造簽訂之系爭工程合約有附加但書，原告請領工程款須配合被告向業主計價請款
    ，並依合約第四條約定，需配合土木進度完成。此外，原告施作系爭工程有逾期
    情形，經催告仍不為置理，致業主停止辦理計價付款，並進而解除業主與被告間
    之承攬契約。被告遭業主解約後，已有口頭告知原告不要繼續施作系爭工程，原
    告屢勸不聽，私自配合業主施作，原告應自行負責，或屬其與業主間之關係，與
    被告無涉等語。並聲明：(一)駁回原告之訴；(二)如受不利判決，願供擔保，請准免
    為假執行。
四、得心證之理由：
（一）本件原告主張兩造曾於九十年五月十八日簽訂系爭工程合約，約定由原告在「
      新竹大阪城集合住宅」之地下室興建污水處理廠，工程總價為一百六十萬元，
      依一定工作進度分期請款，於原告將設備安裝完成時，得向被告請領工程總價
      百分之五十即八十萬元之工程款（合約第六條第三款），又系爭工程全部業於
      九十年十一月二十九日施作完成等情，已據其提出工程合約書、計價申請書、
      統一發票、機械設備安裝完工同意書、工程施工照片等影本為證，並為被告當
      庭所不爭，應認屬實。準此，系爭工程既於九十年十一月二十九日全部施作完
      成，原告依工程合約之約定，請求被告給付設備安裝完成時應付之工程款八十
      萬元，洵屬有據。
（二）被告雖以上揭情詞置辯，惟查：
    １、依系爭工程合約第六條及第九條之內容觀之，兩造關於工程款之給付時期係
        約定如下：防水粉刷、傾斜底製作、人孔蓋開孔、安裝及連通管銑孔完成
        ，請領工程總價百分之二十；設備安裝完成，請領工程總價百分之五十；
        配合業主取得暫時排放許可證，請領工程總價百分之十；配合業主取得
        建築使用執照完成，請領工程總價百分之十；使用執照取得之日起一百八
        十天後，請領工程總價百分之十。被告雖辯稱兩造另有特別條款，約定原告
        請領工程款須配合被告向業主計價請款云云，惟遍查系爭工程合約及其相關
        附件，均未見任何類此之約定，被告亦不能舉證以實其說，所辯不足採信。
        至系爭工程合約第四條「工程期限：自合約日起配合土建工程進度完成」，
        乃就系爭工程之完工期限及工作進度所設約定，與工程款之給付時期無關，
        被告憑此拒付工程款，亦屬無理。
    ２、再者，被告自承其向訴外人新億公司承攬「新竹大阪城集合住宅」關於水電
        、消防及污水部分之工程，其中水電、消防部分係由被告自行施作，僅污水
        部分（即系爭工程）轉包給原告；而新億公司嗣後解除其與被告間之承攬契
        約，係肇因於被告未依工作進度完工，遲延部分包括被告自行負責之水電及
        消防項目等語（見本院九十一年八月二十六日準備程序筆錄第二頁），是被
        告遭新億公司解約，是否應歸責於原告，已不能無疑。又新億公司於九十一
        年一月十四日尚仍向被告寄發存證信函，催告被告儘速改善「消檢、發電機
        、電工」等部分之工程，並表明函到三日內若未改善，將解除其與被告間之
        承攬契約等語，有原告提出之存證信函影本一件附卷可稽，而本件原告就污
        水部分為被告再承攬之系爭工程，早於九十年十一月二十九日即已全部施作
        完成，此為被告所不爭，且原告亦於上開存證信函寄發前，已於九十一年一
        月八日開立機械設備完工同意書，堪認被告遭新億公司解約，應與系爭污水
        部分之工程無涉。此外，被告復不能充分舉證證明原告施作系爭工程確有遲
        延或瑕疵情事，故被告抗辯原告施作系爭工程有逾期情形，經催告仍不為置
        理，致新億公司停止辦理計價付款，並進而解除其與被告間之承攬契約云云
        ，亦不足採。
    ３、末查，即令被告能舉證證明新億公司解除其與被告間之承攬契約係肇因於原
        告施作系爭工程之遲延，於被告解除系爭工程合約，或依其他法律關係對於
        原告取得金錢債權而相互抵銷之前，被告依系爭工程合約對於原告給付工程
        款之義務仍不能免除。本件被告自始至終均未能具體主張並舉證其對於系爭
        工程合約有何單方解除之權利，或對於原告因何法律關係已取得任何金錢債
        權，故被告所辯其遭新億公司解約後，已有口頭告知原告不要繼續施作系爭
        工程，原告私自配合施作應自行負責，或屬原告與新億公司間之關係，與被
        告無涉云云，核屬無據。
（三）從而，被告前揭所辯，均不足為其有利之認定。原告依兩造簽訂之系爭工程合
      約，請求被告給付設備安裝完成時應付之工程款八十萬元，應予准許。
五、兩造陳明願供擔保請准宣告假執行、免為假執行，經核均無不合，爰酌定相當擔
    保金額併准許之。
六、訴訟費用負擔之依據：民事訴訟法第七十八條。
中　　　華　　　民　　　國　　九十一　　年　　十二　　月　　三十一　　日
~B審判長法官　黃麟倫
~B法　　　官　潘翠雪
~B法　　　官　朱嘉川
右為正本係照原本作成
如對本判決上訴，須於判決送達後廿日內向本院提出上訴狀
中　　　華　　　民　　　國　　九十一　　年　　十二　　月　　三十一　　日
~B法院書記官　馬文慶
